【裁判字號】    96,交易,766
【裁判日期】    971008
【裁判案由】    過失傷害
【裁判全文】
臺灣臺北地方法院刑事判決             96年度交易字第766號
公  訴  人  臺灣臺北地方法院檢察署檢察官
被      告  甲○○
上列被告因過失傷害案件，經檢察官提起公訴（九十六年度偵字
第二二二五○號），本院判決如下：
    主  文
甲○○因過失傷害人，處有期徒刑月，如易科罰金，以新臺幣
壹仟元折算壹日。
    事  實
一、甲○○有過失傷害前科，於民國八十五年間，因犯業務過失
    致人於死罪，經本院以八十五年度交易字第五○○號判決判
    處有期徒刑二月，嗣經臺灣高等法院以八十五年度交上易字
    第五六六號判決上訴駁回確定，於八十六年一月三十日易科
    罰金執行完畢（不構成累犯）。
二、甲○○於九十六年五月二十九日十五時四十五分許，駕駛車
    牌號碼九Α－五二○一號自用小客車，沿臺北市大安區○○
    ○路○段由西往東方向行駛，行經臺北市大安區○○○路○
    段三一一巷口欲左轉該巷時，本應注意汽車行駛至交岔路口
    之行進、轉彎，轉彎車應讓直行車先行，而當時天候晴，日
    間有自然光線，所行經之柏油路面乾燥無缺陷、無障礙物，
    視距良好，並無不能注意之情事，竟疏未注意，即貿然左轉
    ，適有丙○○騎乘車牌號碼一六六－ＡＡＦ號重型機車自對
    向第三車道由東往西方向行經該處，雙方均閃避不及而碰及
    ，丙○○因而人車倒地，並受有右肘挫傷合併橈骨頭骨折、
    右腕挫傷合併三角骨撕裂性骨折（起訴書誤載為右肘挫傷併
    橈骨骨折及右腕骨折併三角骨撕性骨折，應予更正）等傷害
    。甲○○在肇事後，於未被有偵查犯罪職權之機關或公務員
    發覺前，即向據報到場處理之臺北市政府警察局大安分局交
    通分隊警員坦承為肇事者而自首接受裁判。
三、案經丙○○訴由臺北市政府警察局大安分局報請臺灣臺北地
    方法院檢察署檢察官偵查起訴。
    理  由
壹、程序方面即本案證據之證據能力之認定：
一、證人即告訴人丙○○於檢察官偵查中之供詞，業經具結，有
    結文在卷為憑，且偵查中檢察官向被告以外之人所取得之陳
    述，原則上均能遵守法律規定，不致違法取供，其可信性極
    高，並無顯有不可信之情況，揆之刑事訴訟法第一百五十九
    條之一第二項之規定，該證人於檢察官偵查中之供詞，顯有
    證據能力而得為證據。
二、按醫師執行醫療業務時，不論患者是因病尋求診療，或因特
    殊目的而就醫，醫師於診療過程中，應依醫師法之規定，製
    作病歷，此一病歷之製作，均屬醫師於醫療業務過程中所須
    製作之紀錄文書，而且每一醫療行為均屬可分，因其接續之
    看診行為而構成醫療業務行為，其中縱有因訴訟目的，例如
    被毆傷而尋求醫師之治療，對醫師而言，仍屬其醫療業務行
    為之一部分，仍應依法製作病歷，則該病歷仍屬業務上所製
    作之紀錄文書，與通常之醫療行為所製作之病歷無殊，自屬
    刑事訴訟法第一百五十九條之四第二款所稱從事業務之人於
    業務上所須製作之紀錄文書，而診斷證明書係依病歷所轉錄
    之證明文書，自仍屬本條項之證明文書（最高法院九十七年
    度臺上字第六六六號裁判要旨參照），是卷內之病歷及診斷
    證明書依法均有證據能力。
三、至本院用以認定被告甲○○犯有本案犯行之卷內其餘書面證
    據資料，因被告於本院審理中並未爭執該等證據之證據能力
    ，復未於言詞辯論終結前聲明異議，本院審酌該等證據作成
    時之情況，並無不宜作為證據之情事，依刑事訴訟法第一百
    五十九條之五第二項之規定，均得作為證據。
貳、實體方面：
一、訊據被告矢口否認有何犯行，辯稱：其並未撞倒告訴人所駕
    駛之車輛，是告訴人自己駕車翻倒，與其無關，其並無過失
    云云。
二、經查：
(一)上開事實，業據證人即告訴人丙○○證述：於九十六年五月
    二十九日下午三時多，渠騎乘車牌號碼一六六－ＡＡＦ號大
    型重型機車在和平東路由東往西方向第三車道（最外側車道
    ）直行行駛，渠欲綠燈直行過馬路時，在反方向之被告來車
    突然要左轉，且無為按鳴喇叭之警示動作，渠因而煞車不及
    兩車發生碰撞，碰撞過後渠所駕之機車就翻了，在碰撞之前
    ，渠有煞車，但仍因閃避不及發生碰撞，在發生碰撞後，渠
    手部有受傷、很痛，後來救護車來，把渠送到醫院作治療，
    後續的情形都是警察在處理，筆錄也是在醫院製作（見偵查
    卷宗第四、五、四十一頁、本院九十七年八月二十五日審判
    筆錄）等語明確，證人即案發時擔任臺北市政府警察局大安
    分局臥龍街派出所警員乙○○於本院審理中證稱：當時伊在
    管區內即國立臺北師範學院，也就是臺北市大安區○○○路
    ○段一三四號簽勤區的查察巡邏箱處，簽完之後正好看到車
    禍發生，並無任何人通知伊到場，但因該二車發生車禍的那
    一剎那伊在簽巡邏箱，故並未看到，在該部自用小客車與大
    型重型機車發生車禍後，伊有馬上過去現場處理，有問機車
    騎士有無受傷，通知勤務中心請交通隊、救護車過去，等到
    交通隊過來伊才離開（見本院九十七年八月二十五日審判筆
    錄）等語。再告訴人確受有如事實欄所載傷害，亦有臺灣礦
    工醫院附設門診部診斷證明書（見偵查卷宗第六頁）、臺灣
    礦工醫院附設門診部九十七年二月十四日（九七）礦醫基門
    總字第○○二號函暨檢附之病歷影本（見本院卷宗第十九至
    二十二頁）等在卷可按。
(二)按「汽車行駛至交岔路口，其行進、轉彎，應依下列規定：
    ‥‥七、轉彎車應讓直行車先行。」，道路交通安全規則第
    第一百零二條第一項第七款定有明文，被告為汽車駕駛人，
    於上開時、地駕駛上開車輛行經上開道路欲左轉彎時自應注
    意上述規定，而本案事發當時天候晴，日間有自然光線，所
    行經之柏油路面乾燥無缺陷、無障礙物，視距良好等情況，
    有臺北市政府警察局大安分局道路交通事故調查報告表(一)影
    本在卷可查（見偵查卷宗第十九頁），被告既無不能注意之
    情事，竟疏未注意即貿然左轉，適有告訴人騎乘前開重型機
    車自對向由東往西方向行經該處，雙方均閃避不及而發生碰
    撞，致告訴人受有上開如事實欄所載之傷害，被告對於本案
    事故之發生，自有過失，且被告之過失行為與告訴人所受傷
    害結果間顯具有相當因果關係。參諸臺北市車輛行車事故鑑
    定委員會亦為相同之認定而認被告左轉彎車未讓直行車先行
    為肇事原因，告訴人則無肇事因素，有臺北市車輛行車事故
    鑑定委員會九十七年五月二十一日北鑑審字第○九七三○一
    三五八○○號函所檢附之該委員會鑑定意見書（見本院卷宗
    第七十四至七十七頁）附卷可考，此外，復有臺北市政府警
    察局交通警察大隊道路交通事故初步分析研判表（見偵查卷
    宗第二十五頁）、道路交通事故現場圖、道路交通事故調查
    報告表(二)影本（見偵查卷宗第二十頁）、交通事故談話紀錄
    表（見偵查卷宗第二十一、二十二頁）、臺北市政府警察局
    大安分局交通分隊道路交通事故補充資料表（見偵查卷宗第
    二十三頁）、臺北市政府警察局大安分局九十七年四月七日
    北市警安分刑字第○九七三○七四四七○○號函暨檢附之資
    料、照片（見偵查卷宗第二十七至二十九頁、本院卷宗第三
    十九至五十四頁）等附卷可按。是被告所辯其並未撞倒告訴
    人所駕駛之車輛，是告訴人自己駕車翻倒，與其無關，其並
    無過失云云，顯無足採。綜上，本案事證明確，被告犯行堪
    以認定，應予依法論科。另被告雖聲請本院勘驗其所駕駛之
    上開車輛並將該車送鑑定以證明無撞擊痕跡云云，然因本案
    發生至今已一年四月有餘，難以認定車輛之現狀即為事發時
    之車況，因認無勘驗或鑑定之必要，附此敘明。
三、核被告所為，係犯刑法第二百八十四條第一項前段之過失傷
    害罪。又被告在肇事後，於犯罪未被任何有偵查犯罪職權之
    機關或公務員發覺前，不逃避接受裁判，且於警員據報前往
    現場處理時在場，並當場承認為肇事人，有臺北市○○○○
    ○道路交通事故肇事人自首情形紀錄表在卷足憑（見偵查卷
    宗第二十六頁），對於未發覺之罪自首而接受裁判，爰依刑
    法第六十二條前段之規定減輕其刑。再被告雖以上開情事置
    辯，然此係屬訴訟上防禦權之行使，不影響承認自己駕駛肇
    事車輛而發生車禍之自首效力，附此敘明。爰審酌被告之品
    行、告訴人所受傷害之程度，被告之生活狀況、智識程度及
    被告目前有糖尿病、失眠症、高脂血症等疾病，有國立臺灣
    大學醫學院附設醫院北護分院九十七年二月二十二日診斷證
    明書、聯合醫院中醫院區九十七年二月二十二日診斷證明書
    （分別見本院卷宗第二十八、二十九頁）、國立臺灣大學醫
    學院附設醫院北護分院九十七年三月十八日九七臺大北護分
    醫字第○九七○○○○五七七號函暨檢附之病歷影本（見本
    院卷宗第五十七至六十三頁）、臺北市立聯合醫院九十七年
    三月十三日北市醫中院字第○九七三○二九六四○○號函（
    見本院卷宗第六十六頁）等在卷可稽，其身體狀況欠佳，暨
    其犯罪後否認犯行之態度等一切情狀，量處如主文所示之刑
    ，並諭知易科罰金之折算標準。
據上論斷，應依刑事訴訟法第二百八十四條之一、第二百九十九
條第一項前段，刑法第二百八十四條第一項前段、第六十二條前
段、第四十一條第一項前段，刑法施行法第一條之一第一項、第
二項前段，判決如主文。
本案經檢察官楊展庚到庭執行職務
中    華    民    國    97    年    10    月    8     日
                  交通法庭  法  官  黃紹紘
以上正本證明與原本無異。
如不服本判決，應於判決送達後十日內（應抄附繕本）向本院提
出上訴狀（上訴書狀應敘述具體理由。上訴書狀未敘述上訴理由
者，應於上訴期間屆滿後二十日內補提理由書於原審法院。）。
告訴人或被害人如對於本判決不服者，應具備理由請求檢察官上
訴，其上訴期間之計算係以檢察官收受判決正本之日期為準。
                            書記官  陳靜君
中    華    民    國    97    年    10    月    16    日
附錄本案論罪科刑所犯法條全文
刑法第二百八十四條
因過失傷害人者，處六月以下有期徒刑、拘役或五百元以下罰金
，致重傷者，處一年以下有期徒刑、拘役或五百元以下罰金。
從事業務之人，因業務上之過失傷害人者，處一年以下有期徒刑
、拘役或一千元以下罰金，致重傷者，處三年以下有期徒刑、拘
役或二千元以下罰金。


司法院資訊處製作；財團法人民間司法改革基金會備份。
